【裁判字號】    92,訴,1068
【裁判日期】    920814
【裁判案由】    妨害自由等
【裁判全文】
臺灣臺北地方法院刑事判決                        九十二年度訴字第一０六八號
    公  訴  人  臺灣臺北地方法院檢察署檢察官
    被      告  乙○○  男  六.
右列被告因妨害自由等案件，經檢察官聲請簡易判決處刑（九十二年度偵字第八六一
七號），本院認不宜逕以簡易判決處刑，改依通常程序審理，本院判決如左：
    主  文
乙○○以非法方法，剝奪人之行動自由，處有期徒刑參月，如易科罰金以參佰元折算
壹日。
    事  實
一、乙○○係位於臺北市中正區○○○路○段一０八號「城中大樓」之地下室停車場
    管理員，丁○○係位在城中大樓之臺北市政府捷運工程局中區工程處（下稱捷運
    局中工處）科員，亦係城中大樓管理委員會委員，負責大樓地下室管理經費支出
    。緣乙○○於民國九十二年三月三日下午二時四十分許，在城中大樓九樓捷運局
    中工處辦公室內，持費用單據向丁○○請領大樓地下室停車場清潔費用，因丁○
    ○認請領不符規定不予准許，致乙○○心生不滿，拍桌叫罵，二人遂生口角，乙
    ○○竟基於剝奪丁○○行動自由及傷害其身體之犯意，先出手掐住丁○○頸部，
    復以另隻手拉扯丁○○後腰帶，強行將丁○○拉離座位並拖行至辦公室門口處，
    丁○○因身罹重病，氣力衰弱，無力反抗，任其控制十餘分鐘之久，期間乙○○
    除繼續掐住丁○○之頸部外，並以拳頭毆擊乙○○之胸腹部，以此強暴之方式剝
    奪丁○○之行動自由，致丁○○受有左頸部紅腫二X一公分之傷害。
二、案經丁○○訴由臺北市政府警察局中正第一分局報請臺灣臺北地方法院檢察署檢
    察官聲請簡易判決處刑，改依通常程序審理。
    理  由
一、訊之被告乙○○固不否認於前開時地持費用單據向告訴人丁○○請領大樓地下室
    停車場清潔費，惟矢口否認有何妨害自由等犯行，辯稱：伊僅以手臂搭住丁○○
    肩膀而已等語。經查：傳訊現場目擊證人丙○○證稱：「（請敘述事發當天的情
    形？）我當時在辦公室戴耳機聽錄音帶，被告上來跟告訴人講話，突然有人拍桌
    子，我看到被告拖著告訴人說不讓我活，我也不讓你活，告訴人警告說如果拖著
    我，就會妨害公務，及妨害自由，後來我起來，看到被告打了丁○○二拳，被告
    要丁○○一起跳樓，丁○○說如果跳樓就會因公殉職，就會有更多的撫卹金，後
    來丁○○掙開了之後，自行報警處理。」「（你當時看到被告如何拖著丁○○？
    ）他是從丁○○的椅子上將丁○○拉下來說要跳樓，他們就在拉扯，後來拉到飲
    水器與櫃子間，我看到被告一手掐著丁○○的脖子，另外一手打了丁○○兩拳胸
    部。」「（你當時知道為何他們二人會起爭執？）那天是被告拿單據過來請款，
    當時我聽錄音帶，他也常常上來鬧，一開始我也不以為意。」「（當天丁○○有
    無被拖離辦公室？）只有離開位置，但是並沒有拖離辦公室。」「（那天從被告
    拉扯到放開丁○○大約有多少時間？）約十幾分鐘。」（見本院九十二年七月十
    日訊問筆錄第五頁至第七頁）；復經傳訊另位目擊證人甲○○證稱：「（你有目
    睹當天的情形？）我目睹後半段，我看到被告用手勒住丁○○的脖子，將他往主
    任辦公室拖行，因為主任辦公室有一個窗戶可以打開，後來我看到被告拖行丁○
    ○約一分鐘，後來被告有放開丁○○，然後丁○○說要報警，警員也有到現場處
    理，後來我們主任回來，要我帶丁○○去驗傷，我們是在仁愛醫院驗傷的，我沒
    有看到被告毆打丁○○，當天被告有喝酒。」（見本院九十二年七月十日訊問筆
    錄第六頁、第七頁），依前開二位證人所述，核與告訴人所指述九十二年三月三
    日下午二點多，我在辦公室結上個月的帳，被告過來要求我，一個是清潔費，一
    個是油漆費，我告訴他說上級長官不准，被告就反問我說上級長官是誰，我說不
    能講長官的名字，那是長官交代的，他就問我長官是誰，我說不能講，他說不能
    講就是你，他就拍桌子罵人，我不理他繼續辦公，他就左手抓住我的脖子，
    右手拉住我的後腰帶把我往後面拖大約三公尺，其間歷時約十五分鐘等情節相符
    。復徵之，告訴人丁○○罹有重症，此有中華民國殘障手冊及重大傷病免自行部
    份負擔證明卡等影本可稽，是被告以強暴之手段加諸告訴人，衡情，告訴人應無
    力抵抗，只能任其擺佈，是告訴人指述被告將其拖行，並甩來甩去，其間歷時十
    五分鐘左右，堪信為真。從而，被告以強暴手段剝奪告訴人之行動自由，信而有
    徵。次查：人體頸部為脆弱易傷之部位，被告對於乏抵抗力之告訴人，以手掐住
    其頸部，並連續拖行十餘分鐘，難謂其無傷害之故意，而其造成告訴人左頸部紅
    腫二X一公分之傷害，亦有台北市立仁愛醫院驗傷診斷書影本附卷可參。綜上，
    被告以強暴方式剝奪告訴人之行動自由並造成告訴人受傷之犯行至堪認定，是被
    告所辯係屬卸責之詞，不堪採信。本件事證明確，被告犯嫌堪以認定。
二、核被告所為，係犯刑法第三百零二條第一項以強暴方法剝奪人之行動自由罪、及
    同法第二百七十七條第一項傷害人之身體罪。被告所犯上開二罪間，存有方法目
    的之牽連關係，為牽連犯，屬裁判上一罪，應從一重之以強暴方法剝奪人之行動
    自由罪處斷。爰審酌被告對於公務請款不思以正當法律途徑，其犯罪之動機、目
    的、手段、與告訴人之關係、犯罪所生危害、犯後態度等一切情狀，量處如主文
    所示之刑，並諭知易科罰金之折算標準，以示儆懲。至公訴意旨略以：被告以拳
    頭毆打告訴人胸腹部部分，依告訴人所檢呈之驗傷診斷證明，告訴人並無胸腹部
    之傷勢，且告訴人亦自承胸腹部並未驗出傷痕，是告訴人此部分尚乏證據證明已
    成傷，惟被告此部分之犯行與前開所論罪之傷害罪間屬實質上一罪之關係，不另
    為無罪之諭知，末此敘明。
據上論斷，應依刑事訴訟法第四百五十二條、第二百九十九條第一項前段，刑法第二
百七十七條第一項、第三百零二條第一項、第五十五條、第四十一條第一項前段，罰
金罰鍰提高標準條例第一條前段、第二條，判決如主文。
本案經檢察官盧筱筠到庭執行職務
中      華      民      國    九十二    年      八      月    十四    日
                                      臺灣臺北地方法院刑事第六庭
                                          法  官 劉嶽承
右正本證明與原本無異。
如不服本判決，應於判決送達後十日內向本院提出上訴狀（應抄附繕本）。告訴人或
被害人如對於本判決不服者，應具備理由請求檢察官上訴，其上訴期間之計算係以檢
察官收受判決正本之日期為準。
                                          書記官 張耀鴻
中      華      民      國    九十二    年      八      月    十四    日
附錄本案所犯法條全文
中華民國刑法第二百七十七條
(普通傷害罪)
傷害人之身體或健康者，處三年以下有期徒刑、拘役或一千元以下罰金。
犯前項之罪因而致人於死者，處無期徒刑或七年以上有期徒刑；致重傷者，處三年以
上十年以下有期徒刑。
中華民國刑法第三百零二條
(剝奪他人行動自由罪)
私行拘禁或以其他非法方法，剝奪人之行動自由者，處五年以下有期徒刑、拘役或三
百元以下罰金。
因而致人於死者，處無期徒刑或七年以上有期徒刑，致重傷者，處三年以上十年以下
有期徒刑。
第一項之未遂犯罰之。


司法院資訊處製作；財團法人民間司法改革基金會備份。
